臺灣臺北地方法院民事判決　　　　　　　　　　　　九十二年度訴字第三二五六號
　　原　　　告　宇珩企業股份有限公司
　　法定代理人　林景輝
　　訴訟代理人　趙平原律師
　　被　　　告　台北市政府環境保護局
　　法定代理人　沈世宏
　　訴訟代理人　李巾律師
當事人間返還不當得利事件，本院於民國九十三年三月二十四日言詞辯論終結，判決
如下：
    主  文
被告應給付原告新台幣貳拾萬零柒拾陸元，及自民國九十一年四月十九日起至清償
日止，按年息百分之五計算之利息。
原告其餘之訴駁回。
訴訟費用由被告負擔五分之一，餘由原告負擔。
本判決第一項得假執行，但被告如以新台幣貳拾參萬零柒拾陸元為原告預供擔保，得
免為假執行。
原告其餘假執行之聲請駁回。
    事  實
甲、原告方面：
一、聲明：
（一）被告應給付原告新台幣（下同）一百零九萬九千四百四十七元，及自民國（下
      同）九十一年四月十九日起至清償日止，按年息百分之五計算之利息。
（二）願提供現金或同面額之台北銀行定期存款存單為擔保，請准宣告假執行。
二、陳述：
（一）被告為以標售方式委由民間執行拖吊暨處理台北市廢棄車輛，於八十七年六月
      二十九日公開招標（分為有牌廢棄汽車、無牌廢棄汽車、北區有牌廢棄機車、
      北區無牌廢棄機車、南區有牌廢棄機車、南區無牌廢棄機車等六項），由原告
      得標。原告已依約繳交面額四百萬元之台北銀行定期存單作為履約保證金（南
      區無牌廢棄機車、北區無牌廢棄機車、南區有牌廢棄機車、北區有牌廢棄機車
      各五十萬元，有牌廢棄汽車、無牌廢棄汽車各一百萬元），經多次續約，而於
      八十八年十二月三十一日協議續約至與新廠商簽定合約為止。嗣被告分別於九
      十年五月二十四日、九十年九月十日終止「南區無牌廢棄機車」、「北區無牌
      廢棄機車」及「有牌廢棄汽車」、「無牌廢棄汽車」、「南區有牌廢棄機車」
      、「北區有牌廢棄機車」之契約，經原告函請被告返還履約保證金，均不置理
      ，迭經協調，被告乃於九十一年四月十七日以北市環三字第０九一三一一九一
      二００號函覆原告「應扣除記點罰款 (含二萬六千元之鑑界費用)計三十四萬
      八千元外，另因土地短少部分，須再求償一百零七萬三千四百四十七元，總計
      應扣除一百四十二萬一千四百四十七元，故擬發還貴公司履約保證金淨額二百
      五十七萬八千五百五十三元整」云云。原告為換回系爭履約保證金之定存單，
      遂於九十一年四月十九日繳交上開扣款，惟上開扣款除記點罰款三十二萬二千
      元原告不爭執外，其餘鑑界費用及因土地短少而扣除之金額，均無扣款之依據
      ，則原告受領前揭金額之扣款，即無法律上之原因，致原告受損害，爰依不當
      得利法律關係請求被告返還一百零九萬九千四百四十七元，及自九十一年四月
      十九日起至清償日止，按年息百分之五計算之利息。
（二）兩造合約就儲存場面積不足之部分並無違約處罰之約定，且迄原告請求返還履
      約保證金前，被告均無追償或處罰之表示，足證訂約時兩造並無土地面積不足
      即構成違約而應予處罰之約定。原告於本件訂約時，業已依規定提出原告向出
      租人王許漾、李再福所承租土地之租賃契約書，其上載明租賃土地使用面積為
      七千五百坪。估不論該契約所載之土地面積是否與實際面積相符，被告並未依
      約於決標後之十五日內至儲存場勘驗，則面積不足乃係可歸責於被告之事由致
      原告為不完全給付。又本件契約附件之「台北市政府環境保護局發包民間執行
      拖吊暨處理廢棄車輛投標須知補充規定」（下稱投標須知補充規定）雖規定每
      項 (標)至少一二００坪以上之場地供貯放車輛，惟其目的僅係為使執行拖吊
      暨處理廢棄車輛時能順利進行，避免屆時因貯存場容量不足，而影響拖吊作業
      ，非謂原告未提供面積足夠之貯存場，即會造成被告之損害。依卷附淡水稽徵
      所函所示，原告所提供之六筆土地計二四四九００平方公尺，已超過七二００
      坪，另依本院九十二年度訴字第一五三號刑事案件卷內之資料，被告承辦股長
      何九江簽報原告當初提出之資料「換算為坪約七四０八坪」及「約八千坪符合
      規定」。況且合約期間為解決淡水鎮北投貯存場地逐漸飽和，兩造相繼於八十
      八年初及八十九年十月間勘驗，由原告另提供於淡水鎮○○路○段一五一號之
      土地，地號淡水興化店段牛埔子小段40-8、40-20、40-21、40-22、41、41-1
      ，計1854坪土地，及鄭國超先生之土地，計1952.3坪，總計增補3806坪土地（
      比原合約多出931.75坪），作為拖吊廢棄車輛之臨時貯放場地直至合約終止。
      原告既陸續提供土地，並足敷貯存車輛之使用，被告即無損害可言，且被告又
      無法證明其所受有損害，及其所受損害之金額，其依不完全給付請求損害賠償
      ，並依公有土地出租標準作為土地短少計算損害賠償之依據，即無依據。
（三）依被告九十一年九月二十日北市環三字第０九一三二八六八二００號函所載，
      有關違約記點事由，除原告曾因「未將異動名冊於七日內補送」，致各合約均
      遭計點二點（合計十二點）外，其他均係因未能於期限內進行拖吊廢棄車輛所
      致，均與車輛貯存場不敷使用有關，被告既已以原告「未依規定期限拖吊」記
      點扣款三十四萬八千元（含鑑界費二萬六千元）元，即足以賠償其損害，自不
      應再就土地短少之部分主張扣款。原告既於提供土地不足，新增土地尚未提供
      之前已另將所有之拆解場作為停放車輛之用，則被告自無損害，原告並無不完
      全給付。
（四）兩造於八十九年十月三十日及同年十二月二十六日兩次召開協調會議結論第三
      點記載：「如宇珩公司於九十一年一月五日前未拖吊完畢，則依合約記點扣款
      」，就此台北市政府法規會表示「召開之協調會似有變更或補充合約內容之效
      力，得拘束雙方當事人。」，原告既已於被告要求之九十一年一月五日期限內
      執行完成拖吊逾期廢棄車輛，承攬工作既已完成，被告即無損害，自不得請求
      賠償。
三、證據：提出合約書、原告九十一年五月二十五日（九０）宇貯字第九００五二五
    號函、九十年十月二十三日（九０）宇貯字第九０一０二三號函、被告九十一年
    四月十七日北市環三字第０九一三一一九一二００號函及九十一年四月二十六日
    北市環三字第五六００號函、九十一年七月二十五日北市環三字第０九一三二三
    七三四００號函、九十一年九月二十日北市環三字第０九一三二八六八二００號
    函、土地租賃契約、被告八十八年度廢棄車輛發包民間執行拖吊貯存場地會勘記
    錄及被告股長何九江簽報資料等件為證。
乙、被告方面：
一、聲明：
（一）原告之訴駁回。
（二）如受不利之判決，願供擔保請准宣告免為假執行。
二、陳述：
（一）依投標須知補充規定第二條第三項第二款及第六款規定，原告應提供一定面積
      之土地，並邀同被告至現場勘驗（測量），以確定符合資格。被告於八十八年
  　　十二月三十一日與原告續約後，於八十九年十一月原告提供之貯存場地嚴重不
　　　敷使用，經檢舉後發現原告依約應提供之「鋪設瀝青或混凝土並劃停車格位
　　　」之面積，似有不足，經被告自行測量結果，確有不足，因原告否認，為杜絕
      爭議，雙方乃於九十年三月二十二日會同淡水地政事務所現場丈量，測量結果
      原告提供之土地短少二千八百七十四點二五坪，則依前揭規定，押標金（即得
      標後改名為履約保證金）應不予返還，且依約原告有證明其提供之貯存場地確
      實符合被告規定之義務，故測量費用自應由原告負擔。
（二）原告未依約提供足夠之貯存場地，應予扣款，被告曾函告原告「因原告提供之
      履約保證金為有價證券，被告無法逕自扣除求償金額」「請原告於文到後前來
      繳清該款」，經原告同意並如數繳款後，被告始將其原繳交之押標金即履約保
      證金發還。是被告受領原告所給付之一百零九萬九千四百四十七元，係基於兩
      造間違約損害賠償之合意，非無法律上之原因。況依約原告既負有提供足夠土
      地之義務，則被告亦得依前揭投標須知補充規定或民法第二百二十七條不完全
      給付之規定主張扣款。
（三）依台北縣地政局之土地出租標準計算，系爭土地八十七及八十八年每平方公尺
      各為一百零五元，八十九及九十年每平方公尺各為一百二十元。而依財政部國
      稅局淡水稽徵所之出租標準，系爭土地八十七及八十八年平均每平方公尺各為
      一百七十四元；八十九年平均為一百八十三元，九十年平均為一百九十二元（
      因淡水鎮○○○段一四六、一五四之一、一五四之五二、一五五、一五七地號
      與一五四之一一地號之土地出租標準價格不同，故取其平均數）。被告為考慮
      廠商權益，故採取台北縣政府地政局較低之出租標準計算損害向原告求償一百
      零七萬三千四百四十七元。
（四）原告雖主張其嗣後巳補足場地不足部分，被告並無損害云云。惟原告於八十
      八年一月新增一千八百五十四坪，八十九年十月新增一千九百五十二點二坪，
      故自八十八年初至八十九年九月間尚短少三千三百七十三平方公尺，於八十九
      年十月後，原告始補足合約規定之七千二百坪面積，原告所提供之土地面積不
      足，被告自受有損害。
三、證據：提出被告發包民間執行拖吊暨處理南區有牌廢棄機車、增訂延長原合約期
    限條款、投標須知補充規定、被告發包民間執行拖吊暨處理廢棄機動車輛作業規
    定、台北縣政府九十一年一月三十日北府地價字第○九一○○二一五四四號函、
    財政部臺灣省北區國稅局淡水稽徵所九十一年二月六日北區國稅淡水資字第○九
    一○○六六一七八號函、原告公司淡水貯存場面積短少部分租金換算表、淡水地
    政事務所土地複丈成果圖、原告於履約期間補增土地簡要表等件為證。
    理    由
一、本件原告起訴主張：被告為以標售方式委由民間執行拖吊暨處理台北市廢棄車輛
    ，於八十七年六月二十九日公開招標（分為有牌廢棄汽車、無牌廢棄汽車、北區
    有牌廢棄機車、北區無牌廢棄機車、南區有牌廢棄機車、南區無牌廢棄機車等六
    項），由原告得標。原告已依約繳交面額四百萬元之台北銀行定期存單作為履約
    保證金（南區無牌廢棄機車、北區無牌廢棄機車、南區有牌廢棄機車、北區有牌
    廢棄機車各五十萬元，有牌廢棄汽車、無牌廢棄汽車各一百萬元）。經多次續約
    ，而於八十八年十二月三十一日協議續約至與新廠商簽定合約為止。嗣被告分別
    於九十年五月二十四日、九十年九月十日終止「南區無牌廢棄機車」、「北區無
    牌廢棄機車」及「有牌廢棄汽車」、「無牌廢棄汽車」、「南區有牌廢棄機車」
    、「北區有牌廢棄機車」之契約，經原告請求返還履約保證金，被告均不置理，
    迭經協調，被告乃於九十一年四月十七日以北市環三字第０九一三一一九一二０
    ０號函覆原告「應扣除記點罰款 (含二萬六千元之鑑界費用)計三十四萬八千元
    外，另因土地短少部分，須再求償一百零七萬三千四百四十七元，總計應扣除一
    百四十二萬一千四百四十七元，故擬發還貴公司履約保證金淨額二百五十七萬八
    千五百五十三元整」云云。原告為換回系爭履約保證金之定存單，遂於九十一年
    四月十九日繳交上開扣款，惟上開扣款除記點罰款三萬二千二百元原告不爭執外
    ，其餘鑑界費用及因土地短少而扣除之金額，均無扣款之依據，則原告受領前揭
    金額之扣款，即無法律上之原因，致原告受損害，爰依不當得利法律關係，求為
    命被告返還一百零九萬九千四百四十七元，及自九十一年四月十九日起至清償日
    止，按年息百分之五計付利息之判決。
二、被告則以：於八十九年十一月間原告因其提供之貯存場地嚴重不敷使用而遭檢舉
    ，被告於自行測量後發現原告確未依投標須知補充規定第二條第三項第二款之規
    定提供面積共七千二百坪之土地，然為原告所否認，為杜絕爭議，雙方乃於九十
    年三月二十二日會同淡水地政事務所現場丈量，測量結果原告提供之土地短少二
    千八百七十四點二五坪之土地，則依投標須知補充規定第二條第三項第六款之規
    定，押標金（即投標後改名為履約保證金）應不予返還，且依約原告有證明其提
    供之貯存場地確實符合被告規定之義務，故測量費用自應由原告負擔。嗣原告請
    求返還履約保證金，被告於九十一年四月十七日以北市環三字第○九一三一一九
    一二○○號函向原告主張除應扣除記點罰款（含鑑界費）計三十四萬八千元外，
    另因土地短少部分，須再求償一百零七萬三千四百四十七元，總計扣除一百四十
    二萬一千四百四十七元，並於該函說明（三）中表示「因原告提供之履約保證金
    為有價證券，被告無法逕自扣除求償金額」「請原告於文到後前來繳清該款」，
    經原告同意並如數繳款後，被告始將其原繳交之押標金即履約保證金發還。是被
    告受領原告所給付之一百零九萬九千四百四十七元，係基於兩造間違約損害賠償
    之合意，非無法律上之原因。況依約原告既負有提供足夠土地之義務，則被告亦
    得依前揭投標須知補充規定或民法第二百二十七條不完全給付之規定扣款以賠償
    損害等語，資為抗辯。
三、原告主張被告為以標售方式委由民間執行拖吊暨處理台北市廢棄車輛，於八十七
    年六月二十九日公開招標（分為有牌廢棄汽車、無牌廢棄汽車、北區有牌廢棄機
    車、北區無牌廢棄機車、南區有牌廢棄機車、南區無牌廢棄機車等六項共分為前
    揭六標），均由原告得標，並已依約繳交面額四百萬元之台北銀行定期存單作為
    履約保證金，並經多次續約，嗣被告分別於九十年五月二十四日、九十年九月十
    日終止前六項合約，經原告函請被告返還履約保證金計四百萬元，被告均置之不
    理，迭經協調，被告乃於九十一年四月十七日以北市環三字第０九一三一一九一
    二００號函覆原告「應扣除記點罰款 (含二萬六千元之鑑界費用)計三十四萬八
    千元外，另因土地短少部分，須再求償一百零七萬三千四百四十七元，總計應扣
    除一百四十二萬一千四百四十七元，故擬發還貴公司履約保證金淨額二百五十七
    萬八千五百五十三元整」等語，原告遂於九十一年四月十九日繳交上開扣款之事
    實，業據其提出提出合約書、原告九十一年五月二十五日（九０）宇貯字第九０
    ０五二五號函、九十年十月二十三日（九０）宇貯字第九０一０二三號函、被告
    九十一年四月十七日北市環三字第０九一三一一九一二００號函及九十一年四月
    二十六日北市環三字第五六００號函、九十一年七月二十五日北市環三字第０九
    一三二三七三四００號函、九十一年九月二十日北市環三字第０九一三二八六八
    二００號函等件為證（見本院卷第十一頁至第二十五頁），且為被告所不爭，自
    堪信為真。又原告主張上開扣款除記點罰款三萬二千二百元伊不再爭執外，其餘
    鑑界費用二萬六千元及因土地短少而扣除之履約保證金一百零七萬三千四百四十
    七元共一百零九萬九千四百四十七元，均無扣款依據，則原告受領前揭之扣款，
    即無法律上之原因，致原告受損害，應負不當得利返還責任等語，則為被告所否
    認，並以前詞置辯。經查：
（一）被告雖抗辯原告有同意繳納前揭扣款云云，惟為原告所否認，陳稱其係為取回
      前揭存單才先繳納，並未同意，被告復未能舉證證明原告同意扣款，所為原告
      已同意扣款之抗辯，即不足取。
（二）按投標須知補充規定第二條第三項第二款規定：「貯存場地四周應有明顯隔離
      坪以上之場地。」，第六款規定：「貯存場應於決標後十五日內（含例假日）
      會同本局人員現場勘驗．．勘驗不合格者，得於十日內（含例假日）再次複驗
      ，複驗不合格者，除取消其得標資格外，其押標金不予發還。」，有該投標須
      知補充規定附卷可稽（見本院卷第五十八頁），因前揭六項標案均由原告得標
      ，則依前揭規定，原告負有提供面積至少七千二百坪之土地作為貯存場之義務
      。惟本件原告得標後並未依前揭規定於十五日內會同被告至其提供作為貯存場
      地之坐落台北縣淡水鎮○○○段一四六、一五四之一一、一五四之五二、一五
      五、及一五七地號土地勘驗，嗣兩造於九十年三月二十二日會同淡水地政事務
      所現場丈量結果，原告所提供符合約定之土地面積僅一點四三公頃，相當於四
      千三百二十五點七五坪，短少二千八百七十四點二五坪之土地，有淡水地政事
      務所土地複丈成果圖為憑（見本院卷第八十四頁），雖原告主張其自始即有提
      出約面積約八千坪之土地云云，並提出被告八十八年度廢棄車輛發包民間執行
      拖吊貯存場地會勘記錄為證（見本院卷第一０三頁），惟該會勘記錄並未經地
      政機關測量，且未說明其計算各地號面積之依據，其準確性即有可疑，尚難採
      為有利原告之證據，被告抗辯原告提供作為貯存場之土地面積未達約定之七千
      二百坪之事實，應堪採信。
（三）被告雖抗辯依前揭投標須知補充規定第二條第三項第六款規定，原告應提出測
      量報告證明其提供之貯存場地符合契約之要求，故測量費用二萬六千元應由原
      告負擔云云，惟查前揭規定僅載明原告應於決標後十五日內（含例假日）會同
      被告人員現場勘驗，並未規定原告有提出測量報告之義務或測量費用應由原告
      負擔，且被告係為證明原告提供之土地不足而進行勘驗測量，其支出亦係有利
      於被告，自應由被告負擔，被告抗辯測量費用應由原告負擔云云，並非可取。
      該費用既應由被告負擔，則其受領此部分之給付，顯係無法律上原因而受有利
      益，自屬不當得利，則原告主張被告應返還系爭測量費，應為可取。
（四）查原告係於八十八年一月間另新增坐落淡水鎮○○路○段一五一號，地號淡水
      興化店段牛埔子小段40-8、40-20、40-21、40-22、41、41-1號，面積一千八
      百五十坪之土地作為貯存場，並於八十九年十月另新增他筆一千九百五十二點
      三坪之土地後，始補足約定之面積，則被告抗辯原告提供之土地於八十七年八
      月至同年十二月間短少九千五百零二平方公尺，於八十八年初至八十九年九月
      間尚短少三千三百七十三平方公尺，應為可取。原告雖主張其新增之一千九百
      五十二坪之土地，係於八十八年十月間即提供云云，惟此為被告所否認，原告
      復未能舉證以實其說，自難憑採。
（五）被告雖抗辯其得依投標須知補充規定第三條第二項第六款沒收履約保證金云云
      ，惟該規定係規範訂約前，若原告提供之土地面積不足，其得取消投標資格並
      沒收押標金，而非履約保證金，而本件兩造之契約既已成立，投標資格已無從
      取消，押標金亦因兩造合意轉換為履約保證金而無從沒收，為兩造所不爭，自
      難以此作為沒收履約保證金之依據。惟依約原告既負有提供七千二百坪面積之
      土地之義務，則其於八十九年九月以前未依約履行，自已構成不完全給付，且
      係可歸責於原告。至於被告雖未依前揭規定於得標後十五日內要求原告至現場
      勘驗，惟被告既負有提供足額土地之義務在先，則被告未依規定勘驗，僅是怠
      於行使其查核之權限，非造成土地短少之原因，原告主張土地不足係可歸責於
      原告云云，並不足取。
（六）原告雖又主張投標須知補充規定貯存場之面積，係為使執行拖吊暨處理廢棄車
      輛時能順利進行，避免屆時因貯存場容量不足，影響拖吊作業，非謂原告未提
      供面積足夠之貯存場，即會造成被告之損害，且原告既已陸續提供前揭土地作
      為臨時貯放場使用，被告即無損害云云，惟被告之所以要求原告提供一定面積
      之土地，乃是經其評估平均每月之拖吊數額後，認須達該規定之面積，才能順
      出進行拖吊並貯存廢棄車輛，故原告未提供足額之土地，即會使被告受有可貯
      存面積減少、無足夠土地貯存廢棄車輛之損害，況原告確因土地不足，逾期拖
      吊而遭民眾檢舉，業經被告陳明在卷，原告於其履約爭議調解申請書內亦自承
      其於執行廢車輛拖吊過程中，之所以發生未能於期限內進行拖吊，與車輛貯存
      場不敷使用一節有關，其所以另增補前揭土地係因原提供之淡水鎮北投子貯存
      場飽和等語（見本院卷第二十八頁、二十九頁），且於原告尚未補足前之八十
      九年四月二十四日，被告亦因原告現有之貯存場地不敷用，原告為將其拆解廠
      場地挪出部分土地增加臨時停車場而至現場會勘，有被告八十九年四月二十七
      日北市環三字第八九二一四四六九００號會勘通知單所附會勘記錄可稽（見本
      院卷第四十一頁），前揭勘記錄五會勘結論（三）亦載明因該公司現有場地已
      不敷容納目前拖吊後之車輛數，為免廢棄車輛恣意放置路旁，已於會勘前將廢
      棄機車暫存於此等語，足見原告確因提供之土地面積不足而致逾期拖吊，進而
      影響市容整潔，致被告受有損害。至被告雖曾就原告合約期間逾期拖吊部分依
      合約作業規定第十條記點罰款三十五萬七千元，惟此乃處罰原告逾期未拖吊之
      行為，非針對土地不足之處罰，自不得作為土地不足所受損害之賠償。
（七）按因可歸責於債務人之事由，致為不完全給付者，債權人得依關於給付遲延或
      給付不能之規定行使其權利。又債務人遲延者，債權人得請求其賠償因遲延而
      生之損害，民法第二百二十七條第一項、第二百三十一條第一項分別定有明文
      。本件原告於八十九年十月前未依約提供足額之土地作為貯存場，為可歸責於
      原告之事由致不完全給付，已如前述，則被告自得依關於給付遲延之規定請求
      原告賠償其損害。本院審酌被告於八十九年十月前因原告土地面積不足所受有
      貯存面積減少之損害，乃相當於被告於該期間無法使用該該面積土地所受相當
      於租金之損害，認應以該地段當時之法定租金來計算其賠償數額。按租用基地
      建築房屋之租金，以不超過土地及其建築物申報總價額年息百分之十為限，土
      地法第一百零五條準用第九十七條定有明文。查原告公司淡水貯存場坐落之台
      北縣淡水鎮○○○段一四六、一五四之一一、一五四之五二、一五五、及一五
      七地號土地面積共二萬二千二百八十七平方公尺，其八十七年一月至八十九年
      六月前每平方公尺之申報地價為一千六百八十元，八十九年七月至九十年底每
      平方公尺之申報地價為一千九百二十元，另淡水鎮○○○段一五四之十一地號
      土地面積為二千二百零三平方公尺，其八十七年一月至八十九年六月前之每平
      方公尺申報地價為二千三百二十元，八十九年七月至九十年底每平方公尺之申
      報地價為一千九百二十元，以各地段土地面積乘以每平方公尺申報地價之百分
      之十核算台北縣淡水鎮○○○段一四六、一五四之一一、一五四之五二、一五
      五、及一五七地號土地之八十七年及八十八年度標準租金各為三百七十四萬四
      千二百十六元，八十九年度標準租金為四百零一萬一千六百六十元，另淡水鎮
      ○○○段一五四之十一地號土地之八十七年及八十八年度標準租金各為五十一
      萬一千零九十六元，八十九年度標準租金為四十六萬七千零三十六元，有財政
      部臺灣省北區國稅局淡水稽徵所九十一年二月六日北區國稅淡水資字第○九一
      ○○六六一七八號函可稽（見本院卷第八十一頁），據此計算八十七年及八十
      八年度原告貯存場每平方公尺之平均租金為一百七十四元，八十九年度為一百
      八十三元，而原告於八十七年八月至同年十二月間短少之土地面積為二千八百
      七十四點二五坪即九千五百零二平方公尺，八十八年一月至八十九年間短少之
      面積為三千三百七十三平方公尺，則八十七年八月至八十九年九月間原告短少
      土地面積之租金如以申報地價百分之十計算之金額共為一百七十三萬八千七百
      四十一元（計算式如附表），為兩造所不爭，並有被告提出之原告淡水貯存場
      八十七年至九十年間公有土地租金標準表及租金換算表可證（見本院卷第八十
      二、八十三頁），惟本院審酌前揭土地之坐落地段為台北縣淡水鎮，且係山坡
      地，其使用目的係供貯存廢棄車輛而非商業用途，認前述以申報地價年息之百
      分之十計算租金，尚嫌過高，應以年息之百分之五計算，方為合理，準此，原
      告應賠償之租金數額應為八十六萬九千三百七十一元（0000000/2＝869371元
      ，元以下四捨五入），被告抗辯應以公告地價年息之百分之五計計算租金共為
      一百零七萬三千四百四十七元云云，尚非可取。則被告受領八十六萬九千三百
      七十一元，為有法律上之原因，並非不當得利，逾此範圍之金額即二十萬四千
      零七十六元，即無法律上原因而受有利益，致原告受有損害，自屬不當得利，
      應予返還。
四、綜上所述，被告受領測量費用二萬六千元，及土地減少之損害賠償二十萬四千零
    七十六元共二十三萬零七十六元，因為無法律上之原因而受有利益，使原告受有
    損害，則原告依不當得利法律關係請求被告返還二十三萬零七十六元，即自受領
    時起即九十一年四月十九日起至清償日止，按年息百分之五計算之利息，即屬有
    據，應予准許。逾此部分之請求，洵屬無據，不應准許。
五、本判決所命被告給付之金額未逾五十萬元，依民事訴訟法第三百八十九條第一項
    第五款之規定，應依職權宣告假執行。惟被告陳明願供擔保請准宣告免為假執行
    ，亦無不合，爰酌定相當之擔保金額，予以准許。至原告敗訴部分，其假執行之
    聲請，已失所附麗，應併予駁回。
六、至兩造其餘之攻擊或防禦方法，及未經援用之證據，經本院斟酌後，認為均不足
    以影響本判決之結果，自無庸一一詳予論駁，併此敘明。
七、據上論結，本件原告之訴為一部有理由，一部無理由，依民事訴訟法第七十九條
    條、第三百九十條第二項、第三百九十二條，判決如主文。
中　　　華　　　民　　　國　　九十三　　年　　　四　　　月　　　十四　　日
                                        台灣台北地方法院民事第三庭
                                            審判長法  官  張靜女
                                                  法  官  黃書苑
                                                  法  官  李宜娟
右正本係照原本作成
如不服本判決應於送達後二十日內向本院提出上訴狀。
中　　　華　　　民　　　國　　九十三　　年　　　四　　　月　　　十四　　日
                                              法院書記官  高菁菁
